【裁判字號】    99,司家聲,17
【裁判日期】    990825
【裁判案由】    請求遺產管理人報酬
【裁判全文】
臺灣板橋地方法院民事裁定            99年度司家聲字第17號
聲  請  人  甲○○（即被繼承人乙○○之遺產管理人）
上列聲請人因擔任被繼承人乙○○之遺產管理人聲請核定報酬，
本院裁定如下：
    主      文
聲請人得請求代為管理被繼承人乙○○遺產之報酬及墊付費用合
計新臺幣捌仟柒佰參拾壹元。
聲請程序費用由被繼承人乙○○之遺產負擔。
    理      由
一、本件聲請意旨略以：聲請人前經鈞院以97年度財管字第1 號
    民事裁定選任為被繼承人乙○○之遺產管理人，已依規定辦
    理遺產管理人登記、編製及陳報遺產清冊，並已聲請鈞院准
    予依公示催告程序，命被繼承人之債權人及受遺贈人於1 年
    10日內報明債權及願受遺贈與否之聲明。被繼承人僅遺之房
    地，業經債權人淡水第一信用合作社向臺灣基隆地方法院民
    事執行處聲請強制執行，並於民國99年1 月26日拍定，拍定
    金額為新臺幣471,100 元，聲請人為參與分配之需，爰向鈞
    院聲請核定報酬30,000元及執行遺產管理人職務所生之相關
    費用4,020 元等語。
二、按遺產管理人得請求報酬，其數額由親屬會議按其勞力及其
    與被繼承人之關係酌定之；被繼承人無親屬會議可資酌定報
    酬數額，遺產管理職務終結前，應依民法第1183條規定，聲
    請法院酌定報酬，其請求標準不得低於孳息收入部分十分之
    三及遺產現值百分之一，財政部訂頒之「代管無人承認繼承
    遺產作業要點」第14點第3 項規定可資參考。經查：
（一）聲請人主張其前經本院97年度財管字第1 號民事裁定選任
      為被繼承人乙○○之遺產管理人等情，業經本院調閱97年
      度財管字第1 號案卷查核無誤，自堪信為真實。
（二）被繼承人乙○○遺有建物門牌號碼基隆市○○區○○路30
      巷10之7 號及其座落基地基隆市○○區○○段0000-0000
      、0000-0000 、0000-0000 等地號，經臺灣基隆地方法院
      民事執行處進行拍賣程序後，拍定金額為新臺幣471,100
      元，亦有聲請人所提財政部臺灣省北區國稅財產歸屬資料
      清單及臺灣基隆地方法院民事執行處99年6 月14日基院慧
      98司執清字第7243號函影本為證。
（三）聲請人因管理被繼承人乙○○遺產所墊付之費用合計為
      4,020 元，此有聲請人所提出之代管被繼承人乙○○遺產
      管理費用之附表1 件、墊付費用明細暨單據影本等件在卷
      足憑。
（四）聲請人固主張其執行遺產管理人職務之報酬為新臺幣30,
      000 元及相關費用4,020 元等情，惟本件被繼承人乙○○
      無親屬會議可資酌定報酬數額，是聲請人仍應依民法第11
      83條之規定，按上開財政部訂頒「代管無人承認繼承遺產
      作業要點」之標準，依被繼承人遺產現值百分之一計算請
      求代管遺產之報酬即4,711 元，以及墊付費用4,020 元，
      合計共8,731 元。本院參酌前開卷附被繼承人遺產相關資
      料、遺產管理費用明細附表、墊付費用單據等，經核聲請
      人聲請酌定上開數額，尚無不合，應予准許。
三、依非訟事件法第21條第2 項、民事訴訟法第78條及第95 條
    ，裁定如主文。
四、如對本裁定抗告須於裁定送達後10日內向本院提出抗告狀，
    並繳納抗告費新臺幣1,000 元。
中    華    民    國    99    年    8     月    25    日
                  家事法庭      司法事務官  翟天翔

司法院資訊處製作；財團法人民間司法改革基金會備份。
